【裁判字號】    89,婚,202
【裁判日期】    890621
【裁判案由】    履行同居
【裁判全文】
臺灣士林地方法院民事判決  八十九年度婚字第二○二號
    原      告  乙○○  籍設台北縣汐止市○○街十巷五號
                        現住台北市○○區○○街一一八巷八七號三樓
    被      告  甲○○
右當事人間請求履行同居事件，本院判決如左：
    主    文
原告之訴駁回。
訴訟費用由原告負擔。
    事    實
甲、原告方面：
一、聲明：被告應與原告同居。
二、陳述：兩造於民國六十四年四月四日結婚，婚後育有三位子女，不料被告竟於四
    年多前無故攜同三位子女離家，返回娘家居住，拒與原告履行同居生活，經原告
    多次要求被告返家，被告不是避不見面，就是無端拒絕，顯然違背同居義務，為
    此提起本件訴訟。
三、證據：提出戶籍謄本一件，並聲請訊問證人葉育如。
乙、被告方面：
一、聲明：請求駁回原告之訴。
二、陳述：兩造婚後原告即經常毆打被告，並與被告吵架，八十四年三月八日原告無
    端要毆打長子葉奇煙，被告從中阻止，原告竟因此以腳踢被告頭部，被告恐懼再
    遭受原告之暴力，遂於次日離家，返回娘家居住，不敢再返家與原告同居。
    理    由
一、原告起訴主張兩造於六十四年四月四日結婚，婚後育有三位子女，不料被告竟於
    四年多前無故攜同三位子女離家，返回娘家居住，拒與原告履行同居生活，經原
    告多次要求被告返家，被告不是避不見面，就是無端拒絕，顯然違背同居義務，
    為此提起本件訴訟等語。被告則以兩造婚後原告即經常毆打被告，並與被告吵架
    ，八十四年三月八日原告無端要毆打長子葉奇煙，被告從中阻止，原告竟因此以
    腳踢被告頭部，被告恐懼再遭受原告之暴力，遂於次日離家，返回娘家居住，不
    敢再返家與原告同居資為抗辯。
二、經查，原告主張兩造於六十四年四月四日結婚，婚姻關係現仍存續，婚後並育有
    三位子女葉奇煙、葉姵君、葉志平之事實，業據其提出戶籍謄本為證，應認原告
    之主張為真實。
三、被告抗辯原告於婚後經常毆打被告之事實，為原告所自認，並據證人即兩造之子
    女葉姵君證述在卷，應堪採信。雖原告就此辯稱：其打被告十多次是為了管教小
    孩之問題，原告都是為了子女好，被告竟然在原告管教子女時罵原告，說原告不
    會教小孩，所以才毆打被告云云。惟查，被告之人身安全及人格尊嚴不容任何人
    不法侵犯，縱認原告所為辯解為真，亦不得以此作為其毆打被告之合理化事由。
四、又被告抗辯原告於八十四年三月八日無端要毆打長子葉奇煙，被告從中阻止，原
    告竟因此以腳踢被告頭部一節，核與證人即兩造之子女葉姵君證言相符，應堪採
    信。原告空言否認，不足採信。至證人即原告之姐葉育如之證言，僅足以證明被
    告有離家四年餘之事實，尚難以其證言作為對原告有利之認定。
五、按夫妻互負同居之義務。但有不能同居之正當理由者，不在此限，民法第一千零
    一條規定甚明。且人格尊嚴之維護與人身安全之確保，乃世界人權宣言所揭示，
    並為我國憲法保障人民自由權利之基本理念。憲法增修條文第十條第五項規定：
    「國家應維護婦女之人格尊嚴，保障婦女之人身安全，消除性別歧視，促進兩性
    地位之實質不等」即在宣示上述理念。此一憲法意旨，於婚姻關係及家庭生活，
    自有其適用。經查兩造結縭已二十餘年，並育有三位子女，原告對於被告非僅未
    有絲毫疼惜維護之心，竟屢因細故動輒毆打被告，已如上開認定，足認對被告身
    體及精神上造成嚴重的威脅與痛苦，顯已逾夫妻通常所能忍受之程度，並已侵及
    被告之人格尊嚴與人身安全，客觀上已構成不堪同居之事實，核與民法第一千零
    一條但書之規定相符，從而，被告拒絕與原告同居，於法有據。原告基於上開條
    文前段請求被告履行同居義務，為無理由，不能准許。
六、據上論結，本件原告之訴為無理由，依民事訴訟法、第七十八條，判決如主文。
中      華      民      國    八十九    年      六      月    二十一    日
                                      臺灣士林地方法院民事第一庭
~B法      官  蔡文育
右為正本係照原本作成。
如對本判決上訴應於判決送達後廿日向本院提出上訴狀。
中      華      民      國    八十九    年      六      月    二十二    日
~B法院書記官  蔡慧娟


司法院資訊處製作；財團法人民間司法改革基金會備份。
